---
title: "Analyse strandvegetatie"
author: "Hans Van Calster"
date: "`r Sys.Date()`"
output:
  bookdown::html_document2:
    toc: true
    toc_float: true
    code_folding: hide
---

```{r setup, include=FALSE}
library(knitr)
opts_chunk$set(echo = TRUE, out.width = "100%")
library(readxl)
library(dplyr)
library(tidyr)
library(purrr)
library(ggplot2)
library(sdmTMB)
library(ggeffects)
```


```{r inlezen}
strand <- read_excel(
  here::here("data/StrandFlora24_PerStrand.xlsx"),
  sheet = "PerStrand"
) %>%
  janitor::clean_names() %>%
  mutate(
    traject = factor(traject),
    type = factor(type),
    rijshf = case_when(
      rijsh_opp == 0 ~ "geen rijshout",
      between(rijsh_opp, 0, 5000) ~ "tot 5000 m2",
      rijsh_opp > 5000 ~ "meer dan 5000 m2"
    ) %>% factor(levels = c("geen rijshout", "tot 5000 m2", "meer dan 5000 m2"))
  )

strand

nao <- readr::read_table(
  here::here("data", "nao.txt"),
  na = "-99.990"
) %>%
  filter(year %in% unique(strand$jaar))
```

# Verkenning van de gegevens

```{r}
glimpse(strand)
```


Responsvariabelen (de plantensoorten) zijn tellingen van aantallen 10 m x 10 m hokken per traject.

verklarende variabelen:

-   `type`: 3 globale profieltypes met al dan niet duin, dijk en urbane zone

-   `rijsh`: aanwezigheid van rijshouthagen (oppervlakte in m²) <!-- spell-check: ignore -->

-   `opp`: oppervlakte van elk strand hoger gelegen dan 50 cm boven gemiddeld spring hoogwaterniveau (m²). Dit is de oppervlakte waarbinnen de soorten potentieel kunnen voorkomen

-   `vers_gem`: gemiddeld verschil van terreinhoogte in meter TAW van het betreffende jaar met dat van een jaar daarvoor (binnen die oppervlakte van hierboven). Ik heb er de kwadratische term ook bijgezet omdat je hier een optimumrespons zou verwachten. Te hoge erosie (negatief) of aanwas (positief) is wellicht niet bevorderlijk voor de vestiging. Er zijn 2 uitbijters in `vers_gem`: 2,58 en 2,87 te wijten aan strandsuppletie.

-   `vers_stdev`: standaarddeviatie van het hoogteverschil. Een globale maat voor de dynamiek op het strand, los van erosie of sedimentatie.

-   `helling` (in graden)


```{r}
strand %>%
  count(traject, name = "aantal jaren") %>%
  kable()
```

```{r}
strand2 <- strand %>%
  pivot_longer(
    cols = c(ammopare:hok_soort),
    names_to = "soort",
    values_to = "aantal"
  )
```

```{r}
strand2 %>%
  ggplot() +
  geom_line(
    aes(x = jaar, y = aantal, group = traject, colour = type),
    alpha = 0.4
  ) +
  facet_wrap(~soort, scales = "free_y")
```

```{r}
strand %>%
  ggplot() +
  geom_line(
    aes(x = jaar, y = rijsh_opp, group = traject, colour = type),
    alpha = 0.4
  )
strand %>%
  ggplot() +
  geom_line(
    aes(x = jaar, y = opp, group = traject, colour = type),
    alpha = 0.4
  )
strand %>%
  ggplot() +
  geom_line(
    aes(x = jaar, y = vers_gem, group = traject, colour = type),
    alpha = 0.4
  )
strand %>%
  ggplot() +
  geom_line(
    aes(x = jaar, y = vers_stdev, group = traject, colour = type),
    alpha = 0.4
  )
strand %>%
  ggplot() +
  geom_line(
    aes(x = jaar, y = helling, group = traject, colour = type),
    alpha = 0.4
  )
```

Het type hangt sterk samen met oppervlakte en helling:

-   Type dijk_badplaats: helling klein, oppervlakte groot.
  
-   Type Dijk_duin: steile helling, kleine oppervlakte

-   Type Duin: gemiddelde helling en gemiddelde oppervlakte

```{r}
strand %>%
  ggplot() +
  ggforce::geom_autopoint(
    aes(colour = type), alpha = 0.4
  ) +
  ggforce::facet_matrix(
    rows = vars(rijsh_opp, opp, vers_gem, vers_stdev, helling))
```


NAO (north atlantic oscillation) index:

```{r}
nao %>%
  ggplot() +
  geom_col(
    aes(x = year, y = annual)
  )
```



# Modellering



Aparte analyse voor:

-   dijk - badplaats eruit
-   helling erin (of PCA eerste as) / type eruit laten
-   ipv opp in model: opp / (10 m x 10 m) = totaal aantal hokken die potentieel bezet kunnen worden en dan als binomiaal modelleren (Sam zal dit berekenen in GIS door hokken te tellen die minstens 50% overlappen met de oppervlakte van het strand)
-   factor corona (Zeeraket massaal bloei in voorjaar 2020, maar tijdens telling in najaar bijna niets meer te zien. Effect van lockdown versoepelingen?)
-   eerste twee jaren is helm (Ammophilla arenaria) niet geteld

-   traject random effecten sorteren en visualiseren
-   ook eens alle soorten sommeren of beter als één soort beschouwen
-   eens kijken of er p-waarden kunnen toegevoegd worden


```{r}
strand2_zonder_dijkbadplaats <- strand2 %>%
  filter(
    type != "Dijk_badplaats",
    !(soort == "ammopare" & jaar %in% c(2007, 2008))
  ) %>%
  droplevels() %>%
  left_join(
    nao %>%
      select(jaar = year, nao_annual = annual),
    by = join_by(jaar))
```



```{r child-model, results = "asis", eval = TRUE}
purrr::pmap(
  list(
    species = c(
      "ammopare", "cakilmar", "elymufar",
      "honckpep", "leymuare", "salsok_k",
      "atrippro", "beta_v_m", "hok_soort")
  ),
  function(
    species = species) {
    knit_expand(
      here::here(
        "source",
        "_child_model.Rmd"),
      species = species)
  }
) %>%
  paste(collapse = "\n") -> rmd

# onderstaande clipr code kan je gebruiken om de rmd naar klembord te schrijven
# daarna kan je dit plakken in een tijdelijk bestand en de chunks runnen
# enkel nodig indien je interactief werkt en de code van deze chunks nodig hebt
# clipr::write_clip(rmd) # nolint

knit(text = rmd, quiet = TRUE) %>%
  cat()
```



